【裁判字號】    98,台上,1398
【裁判日期】    980319
【裁判案由】    偽證
【裁判全文】
最高法院刑事判決            九十八年度台上字第一三九八號
上  訴  人  甲○○
上列上訴人因偽證案件，不服台灣高等法院高雄分院中華民國九
十八年一月十二日第二審判決（九十七年度上訴字第一七七五號
，起訴案號：台灣屏東地方法院檢察署九十五年度偵字第四四一
號），提起上訴，本院判決如下：
    主  文
上訴駁回。
    理  由
按刑事訴訟法第三百七十七條規定，上訴於第三審法院，非以判
決違背法令為理由，不得為之。是提起第三審上訴，應以原判決
違背法令為理由，係屬法定要件。如果上訴理由書狀並未依據卷
內訴訟資料，具體指摘原判決不適用何種法則或如何適用不當，
或所指摘原判決違法情事，顯與法律規定得為第三審上訴理由之
違法情形，不相適合時，均應認其上訴為違背法律上之程式，予
以駁回。本件原判決撤銷第一審判決，改判仍論處上訴人甲○○
偽證罪刑，已詳敘認定犯罪事實之依據及憑以認定之理由。從形
式上觀察，原判決並無違背法令之情形。上訴意旨以上訴人偽證
固有不當，然其係因一時思慮未深，不慎觸法，且未飾詞卸責，
深具悔意，不無情輕法重之可憫恕情狀，原判決未就此審酌並適
用刑法第五十九條酌減其刑，判處有期徒刑三月，有罪刑不相當
之違法云云。惟按量刑之輕重，係屬事實審法院得依職權裁量之
事項，苟以行為人之責任為基礎，且已斟酌刑法第五十七條各款
所列情狀而為刑之量定，復未逾越法定刑度，即不容任意指為違
法。原判決敘明審酌上訴人於第一審否認犯罪，嗣於原審坦承犯
行並表明悔意，其為使胞弟陳宥榮脫免非法寄藏槍枝及子彈之刑
事責任，而在該案審判時偽證，所為係出於兄弟親情，以為稍事
配合，尚屬無關緊要，殊不知偽證有害司法公正，徒增訴訟程序
勞費，虛耗司法資源，刑法處罰偽證之嚴重，爰念其已認錯，所
涉案情非重，虛偽陳述對該案審理程序所造成之危害等一切情狀
，在法定刑內（七年以下有期徒刑）科處較低度之有期徒刑六月
，並依中華民國九十六年罪犯減刑條例減為有期徒刑三月，既未
逾越法定刑度，又非濫用其權限，不容任意指摘。再者，刑法第
五十九條之酌量減輕其刑，必須犯罪另有其特殊之原因與環境等
，在客觀上足以引起一般同情，認為即予宣告法定最低刑期，猶
嫌過重者，始有其適用。依原判決認定之上訴人犯罪情狀，在客
觀上並不符合上開標準，乃未適用該條規定酌減其刑，亦不能指
為違法。上訴意旨所指，顯與法律規定得為第三審上訴理由之違
法情形，不相適合。本件上訴違背法律上之程式，應予駁回。
據上論結，應依刑事訴訟法第三百九十五條前段，判決如主文。
中    華    民    國  九十八  年    三    月   十九   日
                      最高法院刑事第十庭
                          審判長法官  花  滿  堂
                                法官  黃  正  興
                                法官  陳  東  誥
                                法官  林  錦  芳
                                法官  洪  昌  宏
      本件正本證明與原本無異
                                      書  記  官
中    華    民    國  九十八  年    三    月  二十三  日
                                                Ａ


司法院資訊處製作；財團法人民間司法改革基金會備份。
